【裁判字號】    97,消債抗,165
【裁判日期】    971022
【裁判案由】    聲請更生程序
【裁判全文】
臺灣高雄地方法院民事裁定           97年度消債抗字第165號
抗  告  人  甲○○
上列當事人因消費者債務清理事件聲請保全處分，對本院97年7
月25日97年度審消債更字第1557號駁回裁定提起抗告，本院裁定
如下：
    主  文
抗告駁回。
程序費用由抗告人負擔
    理  由
一、抗告意旨略以：因抗告人小孩一個上大學要住宿，一個上國
    中正處學習壓力，且先生又有高血壓常期服用藥物，再再需
    要抗告人負擔生活所需，若抗告人每月薪資被強制扣除三分
    之一，不但小孩未來教育無法負擔，更讓抗告人生活陷入困
    境，故原審駁回抗告人保全之請求顯有違誤等語，爰提抗告
    。
二、按債清條例第19條第1 項規定，法院就更生或清算之聲請為
    裁定前，得因利害關係人之聲請或依職權，以裁定為下列保
    全處分：一債務人財產之保全處分。二債務人履行債務及債
    權人對於債務人行使債權之限制。三對於債務人財產強制執
    行程序之停止。四受益人或轉得人財產之保全處分。五其他
    必要之保全處分。該條係規定「得」為保全處分，立法目的
    在於使債權人間得以公平受償及使債務人有重建更生之機會
    ，自須斟酌是否有助於此目的之達成，以為裁量準據，非必
    一經聲請即應裁准。換言之，法院准許保全處分有助於債權
    人公平受償或保障債務人重建更生機會所達成之利益，恆大
    於限制債務人或債權人行使財產或權利所造成之不利益，始
    屬合理正當。
三、又債務人於更生程序開始後，其現有財產並未遭變價而喪失
    ，而係以其薪資或其他收入作為分配債權人之償債財源。故
    債權人聲請強制執行，因變賣債務人之責任財產，以致債務
    人喪失居住處所，而失其生活存立之基礎；或對其生活來源
    、經營業務所得、生財之機器設備為強制執行，以致債務人
    無法繼續生活；或營業活動發生障礙，以致妨礙債務人之重
    建更生，則基於保障債務人重建更生之機會，法院自應裁定
    准許保全處分，以限制債權人提起訴訟、實施強制執行行為
    ；然債權人之強制執行行為，如未使債務人喪失居住處所，
    且對債權人之營業活動及日後薪資、收入，並無影響，而未
    妨礙債務人之重建更生，則基於保障債權人行使權利之自由
    ，自不得逕就債務人之財產施以保全處分，以避免債務人惡
    意利用保全處分，阻礙債權人行使權利，或作為延期償付手
    段之可能性。
四、查抗告人聲請停止本院97年度司執字第41722 號及31668 號
    強制執行，僅限於執行抗告人每月得支領之薪資1/3 及年終
    、考核、績效獎金及其他獎金在3/4 範圍內，並未影響抗告
    人一般必要生活費用支出，並不致使抗告人喪失居住處所，
    而失去生活存立之基礎。因此本院認為債權人之執行，僅只
    於執行扣抗告人自承之月薪36,000元1/3 即12,000元，如加
    計自承其配偶月薪20,000萬元，每月一家四口尚有44,000
    元供支用，絕不致於造成抗告人無法維持基本生活，無急迫
    性影響，尚未達阻礙抗告人重建更生之機會，且停止該執行
    程序對於維持債權人間公平受償並無助益，故原審認在本件
    裁定更生前之保全處分期間至多僅120 日（4 個月），無緊
    急予以保全處分之必要，裁定駁回，並無違誤。從而，抗告
    人提起本件抗告，為無理由，應予駁回。
五、爰依清費者債務清理條例第15條、民事訴訟法第495 條之1
    第1 項、第449 條第1 項、第78條及第95條規定，裁定駁回
    。
中    華    民    國    97    年  10     月     22    日
                  民事第一庭審判長法  官  朱玲瑤
                                  法  官  劉惠娟
                                  法  官  藍家慶
上為正本係照原本作成。
不得抗告。
中    華    民    國    97    年    10    月    22    日
                                  書記官  蔡語珊


司法院資訊處製作；財團法人民間司法改革基金會備份。
